【裁判字號】    89,重訴,368
【裁判日期】    891201
【裁判案由】    塗銷不動產移轉登記等
【裁判全文】
臺灣臺南地方法院民事判決  八十九年度重訴字第三六八號
    原      告    保證責任臺南縣新營信用合作社
    法定代理人    丙○○
    訴訟代理人    甲○○
    被      告    丁○○
    兼訴訟代理人  乙○○
右當事人間請求塗銷不動產移轉登記等事件，本院判決如左：
    主      文
被告乙○○與丁○○間就如附表所示之土地，於民國八十九年五月二日所為之贈與行
為應予撤銷。
被告乙○○與丁○○間就如附表所示之土地，登記日期民國八十九年五月八日，以夫
妻贈與為原因之所有權移轉登記應予塗銷。
訴訟費用由被告負擔。
    事      實
甲、原告方面
一、聲明：求為判決如主文所示。
二、陳述：被告乙○○於民國八十六年九月十日向原告借款新台幣（下同）三千萬元
    ，並於同日擔任訴外人黃崑海向原告借款四千萬元債務之連帶保證人，上開二筆
    借款自八十九年四月十日起即均未繳息，上開二筆借款之本金全部亦均未償還，
    上開二筆借款之本金及其利息、違約金債權，已經分別聲請對被告發支付命令，
    並均已確定。被告乙○○為逃避債務遂於民國八十九年五月二日將其所有如附表
    所示之土地七筆，以贈與為由，移轉所有權予其妻即被告丁○○，並於同年月八
    日完成移轉所有權登記。按民法第二四四條第一項規定「債務人所為之無償行為
    ，有害及債權者，債權人得聲請法院撤銷之。」按原告夫妻之上開贈與行為係屬
    無償行為，有害及原告上開債權，為此請求判決如訴之聲明。
三、證據：提出借據影本二件、借款戶交易明細表、土地登記簿謄本一份、支付命令
    及其確定證明書各二件、都市計畫土地使用分區證明書一紙為證。
乙、被告方面
一、聲明：求為判決駁回原告之訴。
二、陳述：本件借款三千萬元是我借的，但實際是訴外人我的弟弟使用，另四千萬元
    我僅是保證人。附表所示土地之過戶只是時間上巧合，不是故意要逃避債務。
    理      由
一、原告主張被告乙○○於民國八十六年九月十日向原告借款三千萬元，並於同日擔
    任訴外人黃崑海向原告借款四千萬元債務之連帶保證人，上開二筆借款自八十九
    年四月十日起即均未繳息，上開二筆借款之本金全部亦均未償還，原告就上開二
    筆借款之本金及其利息、違約金債權，已經分別聲請對被告發支付命令，並均已
    確定。又被告乙○○於民國八十九年五月二日將其所有如附表所示之土地七筆，
    以贈與為由，移轉所有權予其妻即被告丁○○，並於同年月八日完成所有權移轉
    登記之事實，業據原告提出與其所述相符之借據影本二件、借款戶交易明細表一
    件、土地登記簿謄本一份、支付命令及其確定證明書影本各二件為證，且為被告
    所不爭執，自堪信為真實。
二、按債務人所為之無償行為，有害及債權者，債權人得聲請法院撤銷之；債權人依
    前開規定聲請法院撤銷時，得並聲請命受益人回復原狀，民法第二百四十四條第
    一項、第三項定有明文。查本件被告乙○○除附表所示之土地七筆之外，僅另有
    台南縣新營市○○段六五三之二地號、地目田、面積七百七十六平方公尺、所有
    權應有部分一萬分之五千五百六十之土地一筆，其現在之公告現值為每平方公尺
    一萬七千元，又上開土地業經編定為道路用地，此有新營市公所八十九年十月三
    十日都市計畫土地使用分區證明書一紙在卷可稽，且為被告所不爭執，該地既經
    編定為道路用地，則該地之市場價值已難有升值空間，依被告乙○○所有權所占
    之比例，以公告現值計算之，其價值為七百三十三萬四千七百五十二元，故被告
    乙○○於附表所示七筆土地移轉所有權予其妻即被告丁○○之後，僅餘財產價值
    約七百餘萬元，顯已不敷清償被告乙○○積欠原告之債務即七千萬元本金及自八
    十九年四月十日起之利息、違約金，故被告乙○○於八十九年五月二日，以贈與
    之方式，無償移轉附表所示土地七筆予其妻即被告丁○○之行為，顯已有害於原
    告之上開債權，原告自得依上開規定，訴請法院判決撤銷被告二人上開贈與行為
    ，並請求受益人即被告丁○○回復上開贈與行為前所有權之狀態。
三、從而，原告依民法第二百四十四條規定之撤銷權，請求判決如主文第一項、第二
    項所示，為有理由，應予准許。
四、結論：原告之訴為有理由，依民事訴訟法第七十八條、第八十五條第一項前段，
    判決如主文。
中      華      民      國    八十九    年    十二    月      一        日
                                臺灣臺南地方法院民事第二庭
~B法      官  楊清益
右為正本係照原本作成
如對本判決上訴，須於判決送達後廿日內向本院提出上訴狀
中      華      民      國    八十九    年    十二    月      五        日
~B法院書記官  沈建杉


司法院資訊處製作；財團法人民間司法改革基金會備份。
